【裁判字號】    98,聲繼,18
【裁判日期】    980914
【裁判案由】    聲明繼承
【裁判全文】
臺灣屏東地方法院民事裁定              98年度聲繼字第18號
聲  請  人  乙○○
                      119號.
            丙○○
                      店胡同4.
上二人共同
代  理  人  甲○○
上列當事人間聲明繼承遺產事件，本院裁定如下：
    主  文
聲明駁回。
程序費用新臺幣壹仟元由聲請人負擔。
    理  由
一、聲明意旨略以：被繼承人丁○○（男，民國7 年8 月10日出
    生，身分證統一編號：Ｚ000000000號），生前住在屏東縣內
    埔鄉○○村○○路100 號，於96年1 月14日死亡，在臺已無
    得為繼承之親屬。被繼承人死亡後在臺灣地區留有遺產，現
    由行政院國軍退除役官兵輔導委員會屏東榮譽國民之家保管
    中。聲明人乙○○、丙○○為被繼承人之胞妹，現分別居住
    於大陸地區山東省文登市宋村鎮上徐村119 號及黑龍江省哈
    爾濱市道外區商店胡同4 棟2 單元3 層2 門六委六組，依法
    對於被繼承人丁○○在臺灣地區之遺產有繼承權。爰依臺灣
    地區與大陸地區人民關係條例第66條第1 項規定，於法定期
    間內，向本院為聲明繼承之意思表示等語。
二、按在大陸地區製作之文書，經行政院設立或指定之機構或委
    託之民間團體驗證者，固推定為真正；惟依本條例第7 條規
    定推定為真正之文書，其實質上證據力，由法院或主管機關
    認定；則文書內容與待證事實有關，且屬可信者，有實質上
    證據力；惟推定為真正之文書，如有反證事實證明其為不實
    者，不適用推定，此觀臺灣地區與大陸地區人民關係條例第
    7 條及該條例施行細則第9 條規定自明；故經海基會驗證之
    大陸地區公證書，其內容是否真實，法院仍應為實質上之調
    查，不得認係公文書，而逕予採信。次按被繼承人為大陸地
    區人民者，關於繼承，依該地區之法律，但在臺灣地區之遺
    產，適用臺灣地區之法律，臺灣地區與大陸地區人民關係條
    例第60條定有明文。復按我國民法第1147條規定：「繼承，
    因被繼承人死亡而開始。」；同法第1148條前段規定：「繼
    承人自繼承開始時，除本法另有規定外，承受被繼承人財產
    上之一切權利義務。」；同法第1138條規定：「遺產繼承人
    ，除配偶外，依左列順序定之：一、直系血親卑親屬。二、
    父母。三、兄弟姊妹。四、祖父母。」，故配偶及兄弟姊妹
    均為我國法律所定之繼承人，且遺產繼承人資格之有無，應
    以繼承開始時為決定之標準。
四、經查：
  (一)本件聲明人乙○○、丙○○主張被繼承人丁○○在臺並無得
    為繼承之親屬，聲請人乙○○、丙○○係被繼承人在大陸地
    區之胞妹，為合法繼承人，固據提出被繼承人死亡時之戶籍
    謄本、親屬系統表、大陸地區山東省文登市公證處（2009）
    文證台字第2 號親屬關係公證書、財團法人海峽交流基金會
    （98）核字第050277號證明、委託書、大陸地區山東省文登
    市公證處（2009）文證台字第3 號委託書公證書、財團法人
    海峽交流基金會（98）核字第050272號證明、聲明書、大陸
    地區山東省文登市公證處（2009）文證台字第4 號聲明書公
    證書、財團法人海峽交流基金會（98）核字第050278號證明
    、聲明書、大陸地區山東省文登市公證處（2009）文證台字
    第5 號聲明書公證書、財團法人海峽交流基金會（98）核字
    第050280號證明各1 件為證。
  (二)惟查，本院依職權向行政院退除役官兵輔導委員會屏東榮譽
    國民之家函查被繼承人之親屬關係表等相關資料，查知據長
    青初訪紀被繼承人在大陸尚有一弟，曾返大陸探視其弟，然
    何名不知，是否存歿亦不詳，而被繼承人之代筆遺囑中，大
    陸及在臺親屬欄位均為空白等情，有行政院退除役官兵輔導
    委員會屏東榮譽國民之家98年7 月24日屏縣輔字第09800030
    21號函暨所附行政院退除役官兵輔導委員會屏東榮譽國民之
    家單身亡故榮民治喪會紀錄、98年9 月4 日屏家輔字第0980
    003573號函暨所附安養機構榮民訪談服務整合紀錄表、行政
    院國軍退除役官兵輔導委員會屏東榮譽國民之家榮民代筆遺
    囑在卷可稽。又聲請人提出之大陸地區山東省文登市公證處
    （2009）文證台字第2 號親屬關係公證書中，被繼承人之其
    他親屬如父母、兄弟姊妹，除聲請人2 人外，餘於92年10月
    2 日前俱已死亡，然被繼承人於94年3 月25日至同年4 月6
    日間仍有出境至大陸探視其弟之紀錄，有其入出國日期證明
    書及安養機構榮民訪談服務整合紀錄表附卷可憑，二者顯有
    矛盾，是聲請人提出之親屬關係公證書是否真實，即非無疑
    。再苟聲請人與被繼承人確係手足至親，衡情被繼承人於在
    臺相關申報文件上應無刻意隱瞞之理，何以其僅提及在大陸
    有胞弟1 人，足認聲請人所提資料與事實不符。另聲請人所
    提出上開經公證之委託書、公證書等件，經核均非屬血緣關
    係之證明文件，尚不足以證明聲請人2 人確為被繼承人之妹
    ，是殊難僅憑聲請人片面之聲明，遽認聲請人2 人與被繼承
    人丁○○有兄妹之親屬關係。綜上，聲請人並非被繼承人丁
    ○○之法定繼承人，其聲明繼承應為無理由。從而聲請人本
    於臺灣地區與大陸地區人民關係條例第66條第1 項之規定，
    向本院為繼承之表示，洵屬無據，應予駁回。
四、依非訟事件法第21條第1 項前段、第23條、第24條第1 項，
    民事訴訟法第78條、第95條，裁定如主文。
中    華    民    國    98    年    9     月    14    日
                        家事庭法  官  趙家光
以上正本係照原本作成。
如不服本裁定應於送達後10日內向本院提出抗告狀，並繳納抗告
費新臺幣1,000元。
                              書記官  簡慧瑛
中    華    民    國    98    年    9     月    14    日


司法院資訊處製作；財團法人民間司法改革基金會備份。
